【裁判字號】    91,易,2661
【裁判日期】    920903
【裁判案由】    詐欺
【裁判全文】
臺灣高雄地方法院刑事判決                        九十一年度易字第二六六一號
    公  訴  人  臺灣高雄地方法院檢察署檢察官
    被      告  丙○○
    選任辯護人  陳恂如律師
右列被告因詐欺案件，經檢察官提起公訴（九十年度偵續字第二七八號），本院判決
如左：
    主  文
丙○○共同意圖為自己不法之所有，以詐術使人將本人之物交付，處有期徒刑壹年陸
月。
    事  實
一、丙○○係臺北市○○區○○路三段二一七號一樓「晁銘工程有限公司」（原名「
    蒙董工程事業有限公司」）負責人。民國八十七年間，其因再承攬乙○○、丁○
    ○夫妻所承包之恒春高工游泳池循環系統及設備器材工程，而認識乙○○夫妻，
    詎丙○○於八十八年五月間得知乙○○夫妻財務狀況吃緊後，竟與不詳年籍之外
    國籍成年男子「法蘭克」及其他一名不詳姓名年籍之外國籍成年男子，共同意圖
    為自己不法之所有，於八十八年五月十日，由丙○○在乙○○夫妻高雄縣大寮鄉
    ○○村○○路三十六之十七號二樓住處，向二人佯稱：伊與奈及利亞石油部代表
    商ＮＮＰＣ公司（下稱「ＮＮＰＣ公司」）定有合約，由伊提供工程技術服務，
    現工程業已完工，惟需前往南非領款，但伊缺少資金，倘乙○○夫妻願支付伊前
    往南非之交通、食宿以及所需相關費用，即可領得工程款一千五百五十萬美元，
    伊願在事成之後支付五十萬美元作為答謝等云云，並提出相關文件作為佐證，致
    使乙○○夫妻陷於錯誤，由乙○○於八十八年八月十三日，陪同丙○○前往南非
    ，並代丙○○支付出國期間全部交通及食宿費用，共計新臺幣十四萬零二十元。
    乙○○與丙○○抵達南非後，丙○○先介紹自稱為奈及利亞駐南非代表之法蘭克
    及另一名自稱為ＮＮＰＣ公司人員之外國籍男子予乙○○認識，使乙○○深信丙
    ○○所言不虛，再向乙○○佯稱該工程尚需支付工程保固金及贈送奈及利亞官員
    禮物，乙○○乃將其於同年月十日在臺灣預先兌換之美金一萬元（以當天匯率計
    算，折合新臺幣三十二萬三千一百元），及在南非當地以中國信託商業銀行信用
    卡預借之南非幣三十九萬元（以預借當天匯率計算，折合新臺幣二百零六萬五千
    五百零七元），連同其購買價值新臺幣十三萬三千四百四十元之禮物，交付丙○
    ○，丙○○與「法蘭克」及另一名不詳姓名年籍之外國籍成年男子，即以此方式
    ，共向乙○○夫妻詐得新臺幣二百五十二萬二千零四十七元，並獲得相當於十四
    萬零二十元之財產上不法利益。嗣於同年月二十一日，丙○○向乙○○表示該工
    程尚未完工，暫時無法領到工程款，但伊在臺灣尚有要事，急需返回臺灣一段期
    間，並在乙○○面前假意將領取工程款之事全權委託法蘭克處理，簽立轉讓契約
    ，乙○○遂同意與丙○○返回臺灣，惟丙○○返回臺灣後即避不見面，乙○○夫
    妻至此始知受騙。
二、案經乙○○、丁○○訴由臺灣高雄地方法院檢察署檢察官偵查起訴。
    理  由
一、訊據被告丙○○固不否認與告訴人乙○○共赴南非，並介紹自稱為奈及利亞駐南
    非代表之法蘭克及另一名自稱為ＮＮＰＣ公司人員之外國籍男子予告訴人乙○○
    認識，且出國期間全部交通及食宿費用，均由告訴人乙○○支付等情，惟矢口否
    認有何詐欺犯行，辯稱：伊只是不經意向告訴人夫妻提到在南非有一千五百五十
    萬美元工程款待領，乙○○就催促伊前往南非領款，並自願支付出國期間全部交
    通及食宿費用，伊則同意資助乙○○五十萬美元。又伊確實有和ＮＮＰＣ公司簽
    約，當初係ＮＮＰＣ公司人員主動打電話給伊，詢問石油工程技術，經在臺北簽
    約後，由伊提供石油設備技術設計開發、購置石油設備及安裝鑽井零件，並借牌
    給ＮＮＰＣ公司，ＮＮＰＣ公司給付美金一千五百五十萬元，其中百分三十之為
    報酬，另百分之七十應返還ＮＮＰＣ公司，後來ＮＮＰＣ公司工程雖已完工，但
    法蘭克表示無法將工程款匯到臺灣，要伊去南非領，結果在南非伊發現對方運到
    的美鈔上面有記號，對方表示要用藥水洗去，並要求伊付藥水錢，伊加以拒絕並
    授權法蘭克處理後返國，故至今尚未能領得工程款。再伊雖在乙○○預借現金時
    ，代乙○○書寫住址等英文，惟並未向乙○○拿美金一萬元、南非幣三十九萬元
    及新臺幣十三萬三千四百四十元之禮物，伊不知乙○○把錢拿去哪裡，伊出國前
    亦不認識法蘭克等云云。
二、本件被告如何涉犯右揭詐欺犯行等節，業據告訴人乙○○夫妻迭於偵查及本院審
    理時指訴詳盡，並有中國信託商業銀行、英商標準渣打銀行、美商花旗銀行信用
    卡消費明細表、轉讓契約各一份及預借現金收據三份、臺灣銀行鳳山分行兌換美
    金代支出傳票一份在卷可稽，被告雖以前揭情詞置辯，並提出與ＮＮＰＣ公司簽
    訂之契約書一份佐證，然查：
  (一)被告所經營之晁銘工程有限公司，係資本額僅新臺幣五百萬元之小型公司，並以
    污水處理、環境衛生清潔、體育場、游泳池、球場設備工程之設計規劃施工、防
    水設備、空調設備之按裝、高桅燈桿工程施工、水處理過濾工程施工、景觀工程
    施工及前揭相關設備進出口買賣為業，與石油工程完全無關，有該公司基本資料
    查詢單一在卷可佐，並為被告自承屬實，則遠在非洲奈及利亞之公司，會自行撥
    打電話給被告，要求與石油工程完全無關，且無任何石油工程經驗之被告提供石
    油工程技術、購置石油設備、安裝鑽井零件及借用公司牌照，並與被告在臺北簽
    訂契約，給付高額報酬，顯然悖於常理。況被告所提出其與ＮＮＰＣ公司簽訂之
    契約，非但告訴人夫妻指稱未曾見過，且其上根未載明ＮＮＰＣ公司應何時給付
    報酬，加以公訴人經送請我國駐奈及利亞代表處向奈及利亞國營石油公司（ＮＩ
    ＧＥＲＩＡＮ  ＮＡＴＩＯＮＡＬ  ＰＥＴＲＯＬＥＵＭ  ＣＯＲＰＯＲＡＴＩ
    ＯＮ，簡稱ＮＮＰＣ）查詢結果，證實該契約係偽造之文件，有該代表處九十年
    十二月二十八日外（九○）條二字第九○二四○○七○二六號函在卷可證，故應
    足認被告辯稱其確和ＮＮＰＣ公司簽約等云云，係其杜撰之詞。至證人甲○○雖
    到庭證稱ＮＮＰＣ公司人員來台簽約時，伊亦在場，並擔任見證人，惟其既與被
    告熟識，復曾受僱於被告，加以該契約簽約過程及內容悖於常理已如前述，則證
    人甲○○之證詞，自難予採信為有利被告之認定。
  (二)又被告雖辯稱ＮＮＰＣ公司人員要求伊前往南非領取現款，且伊在南非發現對方
    運到的美鈔上面有記號，對方表示要用藥水洗去，並要求伊付藥水錢，伊則加以
    拒絕並授權法蘭克處理等云云，惟依被告提出之前揭契約書，ＮＮＰＣ公司人員
    應將一千五百五十萬美元匯入其指定之帳戶，根本無庸被告親自前往南非領取，
    且告訴人乙○○已詳細指稱在南非期間，未曾見過被告所稱上面有記號之一千五
    百五十萬美元現鈔，加以被告自承其與法蘭克事前不認識，其委託法蘭克全權處
    理如此高額款項，並不合常理，且其委託法蘭克處理之轉讓契約，復將金額載為
    一千五百萬美元，與被告提出其與ＮＮＰＣ公司簽訂之契約書不同，則見被告前
    揭辯詞，實難予採信。
  (三)至被告雖又辯稱其未向告訴人乙○○拿美金一萬元、南非幣三十九萬元及新臺幣
    十三萬三千四百四十元之禮物等云云，惟其既自承曾在乙○○預借現金時，代乙
    ○○書寫住址等英文，且依常理，告訴人倘非在南非當地有急用，應不可能無故
    在當地以預借現金之方式借款超過新臺幣二百萬元，並購買大批禮物，則告訴人
    指稱其確有交付前揭款項及禮物予被告，自堪採信。再者，被告倘未對告訴人陳
    稱願資助告訴人乙○○夫妻五十萬美元，告訴人乙○○顯無可能代被告支付出國
    期間全部交通及食宿費用，則被告因此獲有相當於十四萬零二十元之財產上利益
    ，亦堪認定。
  (四)從而，本件至此事證已臻明確，被告前揭辯詞尚不足採信，其犯行洵堪認定，應
    依法加以論科。
三、核被告所為，係犯刑法第三百三十九條第二項之詐欺得利罪及同條第一項之詐欺
    取財罪。其與不詳國籍成年男子「法蘭克」及另一名不詳姓名年籍之外國籍成年
    男子，就前揭犯行，均有犯意之聯絡及行為之分擔，應論以共同正犯。又其所犯
    前揭二罪，係基於同一詐欺取財犯意下之數行為，觸犯不同罪名，應論以想像競
    合犯，並從一重詐欺取財罪處斷。爰審酌被告之犯罪動機、目的、手段，與生活
    狀況、品行、智識程度，犯後始終否認犯行，飾詞卸責，態度不佳，且迄今未與
    告訴人達成和解，賠償告訴人所受損害，暨其詐得之利益及財產甚鉅等一切情狀
    ，量處如主文所示之刑，以示儆懲。
據上論斷，應依刑事訴訟法第二百九十九條第一項前段，刑法第二十八條、第三百三
十九條第二項、第一項，第五十五條，罰金罰鍰提高標準條例第一條前段，判決如主
文。
本案經檢察官彭斐虹到庭執行職務。
中      華      民      國    九十二    年      九      月      三      日
                                  臺灣高雄地方法院刑事第五庭
                                      法  官    劉傑民
右正本證明與原本無異。
如不服本判決，應於判決送達後十日內，向本院提出上訴狀。
                                      書記官    林秀珍
中      華      民      國    九十二    年      九      月      三      日
附錄：本判決論罪科刑法條：
中華民國刑法第三百三十九條
意圖為自己或第三人不法之所有，以詐術使人將本人或第三人之物交付者，處五年以
下有期徒刑、拘役或科或併科一千元以下罰金。
以前項方法得財產上不法之利益或使第三人得之者，亦同。


司法院資訊處製作；財團法人民間司法改革基金會備份。
